【裁判字號】    96,訴,508
【裁判日期】    970416
【裁判案由】    損害賠償
【裁判全文】
臺灣屏東地方法院民事判決               96年度訴字第508號
原      告  甲○○
訴訟代理人  乙○○
被      告  丙○○
上列當事人間請求損害賠償事件，本院於民國97年4 月2 日言詞
辯論終結，判決如下：
    主  文
被告應給付原告新臺幣壹拾萬元，及自民國九十六年十月十三日
起至清償日止按年利率百分之5計算之利息。
訴訟費用由被告負擔五分之二，餘由原告負擔。
本判決於原告勝訴部分，得假執行。
    事實及理由
一、按訴狀送達後，原告不得將原訴變更或追加他訴，但擴張或
    減縮應受判決事項之聲明者，不在此限，民事訴訟法第255
    條第1 項但書第3 款定有明文。經查，原告原請求被告應給
    付原告新臺幣（下同）256,458 元；嗣將上開請求範圍變更
    為被告應給付原告250,000 元，核屬減縮應受判決事項之聲
    明，揆之前揭規定，應予准許。
二、原告主張：被告與原告係鄰居，因之前二人有嫌隙，被告於
    民國（下同）95年11月8 日上午8 時30分許，在屏東縣屏東
    市鵬程里光大巷16號大鵬七村菜市場內訴外人黃智梅所擺設
    之水果攤前，挑選水果完畢，見原告背對伊坐在位於其前方
    約3 公尺處之訴外人簡碧玲所經營之早餐攤位吃早餐，竟基
    於傷害之犯意，持黃智梅置放在該水果攤桌上之水果刀1 把
    ，丟擲甲○○之頭部，致甲○○因而受有頭部外傷併腦震盪
    之傷害，原告訴由屏東縣警察局屏東分局報告臺灣屏東地方
    法院檢察署檢察官偵查起訴，並經鈞院以96年度401 號傷害
    罪判處被告拘役及台灣高等法院高雄分院96年度上易字第99
    2 號上訴駁回確定在案。被告之行為對原告精神及肉體上造
    成極大傷害，原告至今仍常感頭痛。為此，依侵權行為之法
    律關係訴請被告賠償原告精神慰撫金，聲明：1 、被告應給
    付原告250,000 元，及自起訴狀繕本送達翌日起至清償日止
    按年利率百分之5 計算之利息。2 、訴訟費用由被告負擔。
三、被告抗辯：被告當時是削水果時不小心脫手打到原告腰部、
    背部，原告並沒有受傷。被告否認法院刑事判決結果，且台
    灣高等法院高雄分院刑事判決中指醫生的診斷書誤開日期，
    診斷書不能作為證據。故被告不應負賠償責任，並聲明：原
    告之訴駁回。訴訟費用由原告負擔。
四、本院之判斷：本件之爭點在於被告有無傷害原告？被告應否
    負損害賠償責任及原告請求之精神慰撫金額是否合理？茲審
    酌如下：
（一）經查原告主張被告上開傷害之事實，業據原告提出寶建醫
      院診斷書訴由屏東縣警察局屏東分局報告臺灣屏東地方法
    院檢察署檢察官偵查，並經證人黃智梅、簡碧玲分別在偵查
    中及證人黃文顯在本院刑事審理中作證，且有該水果刀乙把
    扣案佐證，並經鈞院受理檢察官起訴，本院審理後，以96年
    度401 號傷害罪判處被告拘役及經台灣高等法院高雄分院96
    年度上易字第992 號上訴駁回確定在案，有該案刑事卷宗（
    含警、偵卷）及各該刑事判決正本附卷可稽，被告傷害原告
    之事證明確，其空言否認，要無足採，應認原告之主張為真
    實。
（二）按不法侵害他人之身體、健康、名譽、自由、信用、隱私
    、貞操，或不法侵害其他人格法益而情節重大者，被害人雖
    非財產上之損害，亦得請求賠償相當之金額，民法第195 條
    第1項前段定有明文。本件被告傷害原告之事實，業如上述
    ，依上開法條規定，自應負其侵權行為之損害賠償責任。經
    查原告因被告之傷害，目前仍有頭痛之後遺症狀，其身心確
    實受創。次查原告現年67歲，其夫80歲，領有終身俸2、3
    萬元，家有3 名孩子，雖各已成年，但有2 名孩子因車禍目
    前無業，現住先生所有之房屋。至於被告則現年56歲，未婚
    ，無業，有姐弟共5 人，無自有不動產，現住父親之房屋，
    父親現痴呆住院，被告領有政府精神殘障補助及低收入補助
    共7,000 元。上情各為兩造所自承，本院審酌兩造之身份、
    地位及家庭經濟等狀況，並參酌兩造稅務電子閘門財產所得
    調件明細表，認原告請求被告賠償精神慰撫金之金額，以10
    萬元為適當，逾此範圍之金額及利息請求，即無理由，應予
    駁回。又原告勝訴部分未滿50萬元，爰依職權宣告假執行。
五、本件判決事證已臻明確，兩造其餘攻擊防禦及舉證，經核與
    五判決結果無影響，不另論述，附此敘明。
六、據上論結，原告之訴一部有理由，一部無理由，依民事訴訟
    法第79條、第389 條第1 項第5 款，判決如主文。
中    華    民    國    97    年    4     月    16    日
                  民事第二庭  法  官  胡晏彰
正本係照原本作成。
如對判決上訴，須於判決送達後20日內向本院提出上訴狀，其未
表明上訴理由者，應於提出上訴後20日內向本院補提理由書狀。
                              書記官  顏子仁
中    華    民    國    97    年    4     月    16    日


司法院資訊處製作；財團法人民間司法改革基金會備份。
